臺灣嘉義地方法院民事裁定
110年度監宣字第331號
聲  請  人  張銘文  

相  對  人  張福森  

關  係 人   張銘雄  
上列聲請人聲請監護宣告事件，本院裁定如下：
    主    文
一、宣告張福森（男，民國廿年十一月廿九日生，身分證統一編
    號：Ｚ○○○○○○○○○號）為受監護宣告之人。
二、選任張銘文（男，民國四十三年六月廿六日生，身分證統一
    編號：Ｚ○○○○○○○○○號）為受監護宣告之人張福森之監護人。
三、指定張銘雄（女，民國五十一年七月廿一日生，身分證統一
    編號：Ｚ○○○○○○○○○號）為會同開具財產清冊之人。
四、聲請程序費用由受監護宣告之人張福森負擔。
    理    由
一、聲請意旨：聲請人為相對人長子，相對人於民國99 年3 月2
    5日經嘉義長庚醫院診斷為失智症、阿茲海默症，其已致不
    能為意思表示或受意思表示，或不能辨識其意思表示之效果
    ，並有前述醫院診斷證明書為證，為此依民法第14條、第11
    10條、第1111條及家事事件法第164 條規定，聲請對其為監
    護之宣告，並選定聲請人為受監護宣告之人之監護人，暨指
    定關係人為會同開具財產清冊之人等語。
二、對於因精神障礙或其他心智缺陷，致不能為意思表示或受意
    思表示，或不能辨識其意思表示之效果者，法院得因本人、
    配偶、四親等內之親屬、最近一年有同居事實之其他親屬、
    檢察官、主管機關、社會福利機構、輔助人、意定監護受任
    人或其他利害關係人之聲請，為監護之宣告，民法第14條第
    1 項定有明文。經本院調查結果，聲請人主張之前述事實，
    已據提出戶籍謄本、前述診斷證明書、中華民國身心障礙證
    明影本為憑（見本院卷第11至19頁）；又本院審驗相對人之
    精神及心智狀況，在鑑定人前訊問相對人之身心狀況，相對
    人坐輪椅，相對人對叫喚、點呼無反應等情形，並斟酌前述
    醫院精神科主治醫師周士雍所為之鑑定結果認：相對人失智
    已逾10年，領有中度身心障礙證明，由外籍看護照顧，不知
    自己年齡、時間、所在地點，不認得自己子女，說話口齒含
    糊不清，聽不懂內容，日常大部分時間臥床，走路須人攙扶
    ，生活無法自理，故相對人因其心智缺陷，致不能為意思表
    示或受意思表示，或不能辨識其意思表示之效果等語，有11
    1 年1 月19日勘驗筆錄、前述醫院精神鑑定報告書在卷可參
    （見本院卷第45至55頁）。本院審酌前述訊問結果及鑑定意
    見，認相對人因失智症後，認知功能及言語理解、表達能力
    均有重度缺損，生活無法自理等情形，故相對人因心智缺陷
    ，致不能為意思表示或受意思表示，或不能辨識其意思表示
    之效果。因此，聲請人聲請對相對人為監護之宣告，為有理
    由，應予准許。
三、又受監護宣告之人應置監護人。法院為監護之宣告時，應依
     職權就配偶、四親等內之親屬、最近一年有同居事實之其
    他 親屬、主管機關、社會福利機構或其他適當之人選定一
    人或 數人為監護人，並同時指定會同開具財產清冊之人。
    法院選 定監護人時，應依受監護宣告之人之最佳利益，優
    先考量受 監護宣告之人之意見，審酌一切情狀，並注意下
    列事項：受 監護宣告之人之身心狀態與生活及財產狀況。
    受監護宣告之 人與其配偶、子女或其他共同生活之人間之
    情感狀況。監護 人之職業、經歷、意見及其與受監護宣告
    之人之利害關係。 法人為監護人時，其事業之種類與內容
    ，法人及其代表人與 受監護宣告之人之利害關係，民法第1
    110條、第1111條第1 項及第1111條之1 各有明文。本件相
    對人既為監護之宣告， 已如前述，且無訂立意定監護契約
    ，自應為其選定監護人及指定會同開具財產清冊之人。經本
    院調查結果，相對人已婚，配偶於110年11月間過世，育有
    子女五人，長子即聲請人、長女葉張惠玲、次子張鴻鈞(已
    過世)、參子張銘照、次女已出養、四子即關係人，相對人
    與聲請人同住，3年前聘請看護，相對人照護費用以其自有
    退休金及存款支付，聲請人處理看護事宜等情形，已據聲請
    人陳述在卷（見本院卷第45至47頁），而聲請人、關係人為
    相對人子女，均表示同意擔任相對人之監護人、會同開具財
    產清冊之人，並經其等到場或出具同意書同意由聲請人、關
    係人分別擔任相對人之監護人、開具財產清冊之人等情形，
    有戶籍謄本、除戶謄本、前述勘驗筆錄、同意書在卷可查。
    本院考量聲請人、關係人為相對人子女，均為相對人至親及
    其等之意願，認由聲請人任相對人之監護人，能符合受監護
    宣告之人之最佳利益，選定聲請人為相對人之監護人，並指
    定關係人為會同開具財產清冊之人。
四、再者，依民法第1113條準用同法第1099條、第1099條之1 之
    規定，監護開始時，監護人對於受監護人之財產，應依規定
    會同遺囑指定、當地直轄市、縣（市）政府指派或法院指定
    之人，於二個月內開具財產清冊，並陳報法院；於前條之財
    產清冊開具完成並陳報法院前，監護人對於受監護人之財產
　　，僅得為管理上必要之行為。本件聲請人既任相對人之監護
    人，其於監護開始時，對於相對人之財產，自應依前述規定
    會同開具財產清冊之人即關係人於二個月內開具財產清冊並
    陳報法院，併此說明。
五、依家事事件法第164 條第2 項，裁定如主文。
中　　華　　民　　國　　111 　年　　1 　　月　　28　　日
                   家事法庭     法  官　李文輝   
以上正本係照原本作成。
如不服本裁定，應於送達後10日內向本院提出抗告狀，並繳納抗
告費新台幣1,000 元。
中　　華　　民　　國　　111 　年　　1 　　月　　28　　日
                                書記官　張紜飴